【裁判字號】    99,訴,1447
【裁判日期】    991224
【裁判案由】    違反毒品危害防制條例等
【裁判全文】
臺灣彰化地方法院刑事判決              99年度訴字第1447號
公  訴  人  臺灣彰化地方法院檢察署檢察官
被      告  張清煥
上列被告因竊盜案件，經檢察官提起公訴（99年度偵字第7119號
），本院改以簡式審判程序審理，判決如下：
    主  文
張清煥犯攜帶兇器竊盜罪，累犯，處有期徒刑玖月。
    犯罪事實
一、張清煥前因(一)竊盜案件，經臺灣南投地方法院於民國96年11
    月20日，以96年度易字第563 號判處有期徒刑7 月，嗣經臺
    灣高等法院臺中分院於97年3 月18日，以97年度上易字第32
    7 號判決上訴駁回確定；(二)施用第二級毒品案件，經本院於
    97年4 月16日，以97年度彰簡字第437 號判處有期徒刑6 月
    確定；(三)竊盜案件，經本院於97年5 月19日，以97年度易字
    第629 號判處有期徒刑9 月確定；嗣上開案件，再經本院於
    97年9 月26日，以97年度聲字第1935號裁定定其應執行之刑
    為有期徒刑1 年9 月確定，於98年9 月25日縮短刑期假釋，
    迄99年2 月4 日縮刑假釋期滿，視為已執行完畢。詎其猶不
    知悛悔改過，竟意圖為自己不法之所有，於99年5 月20日晚
    上某時許，攜帶其所有客觀上具有危險性並足供兇器使用之
    鉗子1 支（鉗子業已丟棄滅失，未據扣案），及預先撿拾而
    來之鐵條5 、6 支，至彰化縣伸港鄉全興工業區附近即大肚
    溪畔，以鐵條作為攀爬電線桿之工具，再持鉗子竊取臺灣電
    力股份有限公司（下稱臺電公司）所有由彰化區營業處設置
    管理之桿號全工5 高分6Z10至6Z13電線桿間之電纜線，合計
    238 公尺（重約80公斤），因而致該地區之3 戶農田灌溉用
    電中斷，而妨害供公眾用電利益之電氣事業。嗣因為警另案
    執行通訊監察，而循線查獲。
二、案經彰化縣警察局移送臺灣彰化地方法院檢察署檢察官偵查
    起訴。
    理  由
一、按除被告所犯為死刑、無期徒刑、最輕本刑為3 年以上有期
    徒刑之罪或高等法院管轄第一審案件者外，於刑事訴訟法第
    273 條第1 項程序進行中，被告先就被訴事實為有罪之陳述
    時，審判長得告知被告簡式審判程序之旨，並聽取當事人、
    代理人、辯護人及輔佐人之意見後，裁定進行簡式審判程序
    ；除簡式審判程序、簡易程序及第376 條第1 款、第2 款所
    列之罪之案件外，第一審應行合議審判，刑事訴訟法第273
    條之1 第1 項、第284 條之1 分別定有明文。本件被告張清
    煥所犯係死刑、無期徒刑、最輕本刑為3 年以上有期徒刑或
    高等法院管轄第一審案件以外之罪，並於本院行準備程序時
    就被訴事實為有罪之陳述，本院依前揭規定，裁定改行簡式
    審判程序，先予敘明。
二、上開犯罪事實，迭據被告於警詢、檢察官偵查中及本院審理
    時坦承不諱，核與證人許榮達、施文錫及共同被告王兆國以
    證人身分於警詢時之證述均相符，而被告所竊取之電纜線，
    為被害人臺電公司所有為低壓用電之銅玻璃電線，係供3 戶
    農田灌溉之用，該等區域內之用戶因被告之犯行，造成農作
    物無從灌溉致其農作物枯萎或產量減少等，及遭剪斷之電纜
    線斷線垂落仍帶電，易造成民眾感電傷亡之危險，臺電公司
    並因此受有復舊費用8,243 元之損失等情，有臺電公司99年
    11月19日D 彰化字第09911002361 號函附卷可稽（見本院卷
    第77頁），堪認確已妨害供公眾之電氣事業；此外，復有電
    力線路失竊現場調查報告、彰化縣警察局刑事警察大隊受理
    各類案件紀錄表、受理刑事案件報案三聯單、彰化縣警察局
    臺灣電力公司電力線路設備失竊報案統計表、贓物認領保管
    單及現場照片等件可資佐證，足認被告之自白應與事實相符
    。從而，本件事證明確，被告上開犯行洵堪認定。
三、按刑法第321 條第1 項第3 款之攜帶兇器竊盜罪及同法第33
    0 條之攜帶兇器加重強盜罪係以行為人攜帶兇器竊盜或強盜
    為其加重條件，只要於竊盜或強盜時攜帶兇器，即構成加重
    竊盜或強盜罪名，因立法所規範者為攜帶兇器竊盜或強盜即
    屬於加重條件，而不以取出兇器犯之為必要，亦不以攜帶之
    初有持以行兇之意圖為限（最高法院94年度臺上字第3149號
    判決意旨參照）。次按，電業法第105 條規定：「竊盜或損
    壞電桿、電線、變壓器或其他供電設備者，依刑法之規定從
    重處斷。」，因該法條本身並無「刑」之規定，並非完備之
    刑罰法規，僅係說明有上開犯罪行為者，均依刑法之規定從
    重處斷。因之行為如符合刑法上之竊盜罪者，即依竊盜罪論
    罪科刑，符合毀損罪者，即依毀損罪論罪科刑，亦即電業法
    第105 條所指之犯罪，即係刑法上之竊盜罪或毀損罪。本件
    被告為上開犯行所攜帶之鉗子1 支、鐵條5 、6 支，均為金
    屬製品，質地堅硬，客觀上足以對人之生命、身體、安全構
    成威脅，具有危險性，自屬兇器；又被告所竊取之電纜線，
    為臺電公司所有供低壓用電之銅玻璃電線乙節，有臺電公司
    前開函文可參，是該電纜線自係電業法上揭條文所稱電線無
    訛，應依刑法之竊盜罪規定從重處斷。是核被告所為，係犯
    刑法第321 條第1 項第3 款攜帶兇器之加重竊盜罪、刑法第
    188 條之妨害電氣事業罪。起訴書就被告涉犯妨害電氣事業
    罪之部分雖未敘及，惟既與上開論罪科刑部分，有審判不可
    分之想像競合犯關係，本院自應併予審究。被告係以一行為
    觸犯上開二罪，為想像競合犯，應依刑法第55條之規定，從
    一重論以攜帶兇器之加重竊盜罪。又被告前因(一)竊盜案件，
    經臺灣南投地方法院於96年11月20日，以96年度易字第563
    號判處有期徒刑7 月，嗣經臺灣高等法院臺中分院於97年3
    月18日，以97年度上易字第327 號判決上訴駁回確定；(二)施
    用第二級毒品案件，經本院於97年4 月16日，以97年度彰簡
    字第437 號判處有期徒刑6 月確定；(三)竊盜案件，經本院於
    97年5 月19日，以97年度易字第629 號判處有期徒刑9 月確
    定；嗣上開案件，再經本院於97年9 月26日，以97年度聲字
    第1935號裁定定其應執行之刑為有期徒刑1 年9 月確定，於
    98年9 月25日縮短刑期假釋，迄99年2 月4 日縮刑假釋期滿
    ，視為已執行完畢等情，均有臺灣高等法院被告前案紀錄表
    、臺灣彰化地方法院檢察署刑案資料查註紀錄表附卷可稽，
    其於徒刑之執行完畢後，5 年內故意再犯本案有期徒刑以上
    之罪，為累犯，應依刑法第47條第1 項之規定，加重其刑。
    爰審酌被告前有多次竊盜及施用毒品犯行，堪認素行非佳，
    其正值青壯年，不思以正當途徑掙取金錢，圖以不勞而獲之
    方式獲取財物，犯罪動機及目的均非良善，復以攜帶兇器之
    方式竊盜財物，對人身安危及財產之危害，不無潛在威脅，
    惡性較普通竊盜更為重大，又被告僅為一己之私，竟枉顧一
    般民眾之用電權益，影響電氣事業之經營，危害民生經濟，
    實應予以嚴懲，惟斟酌被告犯後均坦承犯行，態度良好，對
    於本案及共同被告王兆國涉犯販賣毒品部分，均有助於犯罪
    事實之釐清，及其犯罪手段尚屬平和，所竊財物價值非鉅，
    被害人並已領回部分電線等一切情狀，量處如主文所示之刑
    。末按，被告所有供本件犯罪所用之鉗子，未據扣案，復已
    丟棄而滅失，業據被告供陳明確，鐵條部分則非被告所有，
    檢察官亦未聲請宣告沒收，爰不均予以諭知沒收。
四、至起訴書另聲請宣告被告強制工作乙節，經查，保安處分係
    對受處分人將來之危險性所為拘束其身體、自由等之處置，
    以達教化與治療之目的，為刑罰之補充制度，且現行刑法採
    刑罰與保安處分之雙軌制，要在維持行為責任之刑罰原則下
    ，為強化其協助行為人再社會化之功能，以及改善行為人潛
    在之危險性格，期能達成根治犯罪原因、預防犯罪之特別目
    的。保安處分之措施亦含社會隔離、拘束身體自由之性質，
    其限制人民之權利，實與刑罰同，自須本諸法治國家保障人
    權之原理及刑法之保護作用，其法律規定之內容，應受比例
    原則之規範，使保安處分之宣告，與行為人所為行為之嚴重
    性、行為人所表現之危險性，及對於行為人未來行為之期待
    性相當。準此，竊盜犯贓物犯保安處分條例第2 條第4 項乃
    規定，應執行之刑未達1 年以上者不適用本條例，復參以本
    件被告固有多次竊盜前科，然既依法入獄矯治，已受其應得
    之懲處，復均已作為本案量刑之參考，自不得以其執行完畢
    後仍有竊盜犯行，即遽以認定其合於刑法第90條第1 項所定
    ，有犯罪之習慣或以犯罪為常業或因遊蕩或懶惰成習而犯罪
    者之要件；揆諸首揭說明，本院綜合被告於本案中之犯行，
    及上開法律條文之規範意旨、保護目的，考量所採措施與所
    欲達成預防矯治其社會危險性之必要及所需程度，足認宣告
    如主文所示之刑，與其犯行之處罰已屬相當，並足收儆懲之
    效，本件所宣告之刑復未達1 年以上，故本院認尚無併予諭
    知令入勞動場所強制工作之必要，附此敘明。
據上論斷，應依刑事訴訟法第273 條之1 第1 項、第299 條第1
項前段，刑法第321 條第1 項第3 款、第188 條、第55條、第47
條第1 項，刑法施行法第1 條之1 ，判決如主文。
中    華    民    國    99    年    12    月    24    日
                  刑事第七庭  法  官  戰諭威
以上正本證明與原本無異。
如不服本判決應於收受判決後10日內向本院提出上訴書狀，並應
敘述具體理由。其未敘述上訴理由者，應於上訴期間屆滿後20日
內向本院補提理由書( 均須按他造當事人之人數附繕本) 「切勿
逕送上級法院」。
中    華    民    國    99    年    12    月    24    日
                              書記官  黃當易
附錄本案論罪科刑法條：
中華民國刑法第321條：
犯竊盜罪而有左列情形之一者，處6 月以上、5 年以下有期徒刑
：
一  於夜間侵入住宅或有人居住之建築物、船艦或隱匿其內而犯
    之者。
二  毀越門扇、牆垣或其他安全設備而犯之者。
三  攜帶兇器而犯之者。
四  結夥三人以上而犯之者。
五  乘火災、水災或其他災害之際而犯之者。
六  在車站或埠頭而犯之者。
前項之未遂犯罰之。
中華民國刑法第188條：
妨害鐵路、郵務、電報、電話或供公眾之用水、電氣、煤氣事業
者，處5 年以下有期徒刑拘役或5 百元以下罰金

司法院資訊處製作；財團法人民間司法改革基金會備份。
